【裁判字號】    89,訴,400
【裁判日期】    890728
【裁判案由】    偽造有價證券等
【裁判全文】
臺灣臺北地方法院刑事判決                          八十九年度訴字第四號
    公  訴  人  臺灣臺北地方法院檢察署檢察官
    被      告  丙○○
    選任辯護人  謝新平
右列被告因偽造有價證券案件，經檢察官提起公訴（八十九年度偵字第二八六０號）
，本院判決如左：
    主  文
丙○○意圖供行使之用，而偽造有價證券，處有期徒刑年貳月。
偽造之「甲○○」印章壹枚沒收之。
    事  實
一、丙○○於民國八十五年間因贓物罪，經臺灣板橋地方法院判處有期徒刑六月，緩
    刑三年，嗣告確定。猶不知悛悔，於八十八年二月間某日（公訴人誤載為二、三
    月間）仍任職於台北市○○○路一六六號中泰賓館股份有限公司（下稱中泰賓館
    ）安全室副主任時，在辦公室內認有機可乘，竟萌為自己不法所有之意圖，徒手
    竊取同事甲○○置於辦公桌抽屜內付款人為中國信託商業銀行敦北分行、帳號0
    00000000、支票號碼為ＡＧ0000000空白支票一紙，得手後，復
    意圖供行使之用，明知其對前開竊得之支票並無簽發之權限，竟冒用甲○○名義
    ，於不詳時地擅自偽刻甲○○印章，將偽刻之前開甲○○印章蓋於上揭竊得之支
    票發票人欄，並偽填面額新台幣（下同）二萬元、票載發票日為八十八年十二月
    一日，完成票據行為，甲○○則於八十八年三月三十日始察覺上開支票遭竊，旋
    於翌日向台北市票據交換所申報掛失止付。嗣丙○○於八十八年十一月初在台北
    市○○路○段一０三巷一一九弄八號，行使前開偽造支票交予不知情之友人丁○○調借現金，丁○○又於同年十一月三日交付予亦不知情之乙○○，乙○○屆期
    提示未獲兌現，丙○○乃出面以現金一萬四千元向乙○○換回上開支票，並將上
    開偽造支票當場撕毀湮滅。
二、案經台北市政府警察局中正第一分局報請臺灣台北地方法院檢察署檢察官偵查起
    訴。
    理  由
一、訊據被告丙○○固不諱言持上開支票向丁○○調現、丁○○又交予乙○○屆期提
    示未獲兌現，乃出面以現金換回支票，旋將支票撕毀各情，惟矢口否認竊盜、偽
    造有價證券等犯行，辯稱：上開支票係戊○於八十八年十月間背書交付抵債，伊
    曾照會銀行確認票信，不知該支票係偽造云云。惟查：
（一）右揭支票失竊及偽造之事實，業據被害人甲○○迭於警訊及偵、審時指述綦詳
      ，甲○○於偵查中及本院審理時另證稱：伊與被告同一辦公室，辦公室抽屜平
      時不上鎖，下班時才會鎖等語屬實（見偵查卷第二一頁、本院八十九年三月卅
      日訊問筆錄），而上開支票係由被告交付予丁○○再轉讓乙○○等情，亦經證
      人丁○○、乙○○於警訊及偵查時證述明確，併有票據掛失止付通知書、掛失
      止付票據提示人資料查報表、遺失票據申請書、退票理由單及中國信託商業銀
      行八十八年十二月廿三日中信銀敦北外字第八八０一五二０號函等影本在卷可
      稽。
（二）被告丙○○於本院審理時先供稱：「戊○於八十八年十月底至中泰賓館安全室
      ，伊值夜班時交付，當時沒有別人看到，伊向銀行查詢該帳戶並無退補紀錄，
      但並未詢問該支票有無申報遺失」等語（見本院八十九年三月十日訊問筆錄）
      ，嗣又改稱：「係在中泰賓館守衛室外，當時伊已離職，而樓上夜總會有節目
      ，才會約在該處，而支票係因印鑑不符退票」等語（見本院八十九年四月十四
      日訊問筆錄），供詞先後不一，微論上開支票退票理由係掛失空白票據，而被
      告則係八十七年十月十五日起任職中泰賓館安全室副主任，迄八十八年二月十
      一日離職之事實，各有退票理由單一紙及中泰賓館八十九年四月十二日（八九
      ）中泰總發字第０一五號函可稽，被告又辯稱：係戊○乘伊任職期間常來辦公
      室聊天，乘機竊取被害人支票云云，惟證人戊○經本院多次傳訊未到庭，被告
      亦未提出雙方借貸之相關資料供本院查證，是否屬實，未能探知，況如係平常
      上班時間，戊○並非該公司員工，藉機打開辦公桌抽屜竊取其他同事財物，未
      經制止或察覺，實殊難想像，下班期間，被害人已將辦公室抽屜鎖上，戊○更
      無從竊取其內財物，故被害人前開失竊之支票，應係同辦公室內賊所為，因此
      ，上開支票是否如被告所辯係戊○所竊，或由戊○交付，已非無疑。
（三）次查，被告係退職警員，曾任職台北市政府警察局少年警察隊偵查員多年，為
      被告所直承，且有警察人員人事資料簡歷表在卷可按，衡情應熟悉偵查實務工
      作，並能確保自身權益，又被告曾於八十五年間因收受來路不明他人遺失之自
      小客車，經臺灣板橋地方法院判處有期徒刑六月，緩刑三年，有該院八十五年
      度易字第六二三九號刑事判決書可按，依被告所辯，戊○於八十二年間積欠七
      萬元債務後，避不見面，迨至八十八年十月間，被告才在板橋找到戊○，並自
      戊○處取得上開支票抵債，戊○並稱該支票係朋友所有各情，如果屬實，顯然
      戊○信用不佳，被告收受上開支票，明知上開支票非戊○簽發而係客票，更應
      特別注重發票人誰孰，且被告雖辯稱曾照會銀行查詢帳戶有無退補紀錄，卻未
      詢及該紙支票是否掛失，亦未查明發票人究係何人，遑論取回上開退票支票後
      ，未保存上揭支票作為日後向發票人或其前手之背書人行使追索之證據，俾以
      保全債權，卻逕自將支票撕毀丟棄，顯然殊悖情理。
（四）復查，被告於警訊及偵查中，均未曾提及伊及戊○均曾在上開支票背書之有利
      事實，遲至證人丁○○於被告羈押期間先後於八十九年三月十四日、三月廿四
      日及四月六日至看守所辦理面會商談案情，並由被告委請證人丁○○代為聘請
      辯護人後，始由辯護人於八十九年四月十四日庭訊時初次提到關於戊○有在上
      開支票背書之辯解，並聲請傳訊證人丁○○作證，又證人丁○○於本院傳訊前
      ，更於八十九年四月廿五日會見被告，被告並對丁○○稱：「就只有你才能救
      我了，才能解套，你先與律師談」、「案情該怎樣配合，你要主導、全靠你一
      句話了，你要百分之百跟他（指律師）配合，二十八號就拜託你了」等語，各
      有臺灣台北看守所八十九年五月九日北所傑戒字第二三八六號檢送被告羈押期
      間接見紀錄資料影本、錄音帶及本院該日訊問筆錄、勘驗筆錄在卷可稽，其所
      辯是否可採，實堪疑慮，經本院隔離訊問被告及證人丁○○查證結果，固均供
      稱被告及戊○均有在上揭支票背書，丁○○並供稱：「伊請被告在支票背書，
      除被告之背書外，該紙支票尚有戊○的背書，因為戊○的『憲』字與伊簽名之
      『德』字很像，所以比較有印象」等語，復經本院質以相關背書位置並命被告
      及證人當庭描繪，被告描述相關二人背書位置緊鄰，有被告當庭描述背書位置
      可考，丁○○則稱：「僅記得被告背書之位置，至於戊○背書之位置，已不復
      記憶」等語，（均見本院八十九年四月廿八日訊問筆錄），倘若被告或戊○有
      在上開支票背書，依被告當庭描繪背書位置，二者緊接相鄰，又證人丁○○就
      戊○背書簽名之字跡亦較有印象，丁○○竟對戊○背書位置避重就輕，逕以記
      憶不佳為由，未能指出戊○背書位置，是證人丁○○就被告及戊○均在支票背
      書所為供述，尚難作為有利被告之憑據。況經本院函請法務部調查局測謊鑑定
      被告與證人丁○○，經該局以控制問題法、混合問題法鑑定結果，發現被告稱
      ：(1)上揭支票非其竊取，而係戊○交付；(2)其未偽填支票；(3)其未與丁○○勾
      串作不實之供述；證人丁○○稱：(1)戊○有在支票背書；(2)被告未與其勾串作
      不實之供述；(3)其不知上開支票係何人竊取，二人經測試均呈情緒波動反應，
      應係說謊，有該局（八九）陸（三）字第八九０三二五五四號鑑定通知書在卷
      可參，亦徵被告及證人丁○○就上開支票有無背書、彼此有無事先勾串等節所
      為供述，均不實在，且證人乙○○於本院審理時，初供稱就支票是否有無背書
      並無印象，然經本院就其使用支票習慣加以詢問，得知證人所收支票多是學生
      所繳學費，票據關係單純，證人並稱：「如果支票有很多人背書，伊應該會問
      丁○○，但印象中確實並未問丁○○，故應該沒有其他人背書」等語（見本院
      八十九年七月十三日訊問筆錄），此為喚起證人之記憶所為必要訊問，且證人
      當庭所為供述，均經證人逐字觀看電腦螢幕顯現筆錄記載，始簽名確認無訛，
      被告及辯護人亦未當庭表示筆錄記載有何遺漏或錯誤，除有該日訊問筆錄可稽
      ，亦有庭訊錄音帶可憑，辯護人曲解本院依職權所為訊問，認有誘導之嫌云云
      ，被告辯稱證人未詳閱筆錄，本院即命證人簽名云云，均有未洽，應予說明。
      故證人丁○○之證述不足採信，應以證人乙○○所為供述始為可採，是被告就
      曾在支票背書之抗辯，顯係臨訟飾卸之詞，委無足憑。
（五）末按認定犯罪事實所憑之證據，並不以直接證據為限，即綜合各種間接證據，
      本於推理作用，為其認定犯罪事實之基礎，仍非法所不許（最高法院二十七年
      滬上字第六四號判例參照），本院綜合：(1)被告與被害人原係同一辦公室內之
      同事，上開支票應係同辦公室內賊所竊、(2)前揭支票係由被告交付與丁○○，
      嗣交由吳碧珠屆期提示未獲兌現、(3)被告取回上開退票支票後，逕自撕毀湮滅
      證據、(4)被告所辯係戊○背書轉讓支票等情不足採信，以及被告勾串證人丁○○偽證附和其詞等各項情節，認為事證明確，被告前開竊盜、偽造進而行使有
      價證券等犯行均堪認定，應予依法論科。
二、核被告丙○○所為，係犯刑法第二百零一條第一項之偽造有價證券罪、及同法第
    三百二十條第一項之竊盜罪。被告偽造有價證券而復持以行使，其行使行為吸收
    於偽造行為之中，僅論以偽造有價證券罪。其所偽刻之印章，係偽造有價證券之
    階段行為，且其所蓋用之印文，係構成有價證券之一部，均不另論罪。又其所犯
    偽造有價證券、竊盜二罪間，有方法、結果之牽連關係，應從一重論以偽造有價
    證券罪處斷。被告有如事實欄所載之前科，有臺灣高等法院檢察署刑案紀錄簡覆
    表在卷可按，爰審酌被告之素行、犯罪動機、目的、手段、偽造上開支票所生危
    害、對他人信用造成之影響、犯罪後猶企圖勾串證人飾詞卸責態度不佳等一切情
    狀，量處如主文所示之刑，以資懲儆。末查前開偽造支票並未扣案，且據被告供
    明業經撕毀，應認為業已滅失，不另宣告沒收，又偽造之印章雖未扣案，惟不能
    證明業已滅失，應依刑法第二百十九條規定宣告沒收。
三、公訴意旨另以：被告丙○○另竊取被害人甲○○至於辦公室抽屜內與前揭支票付
    款人同為中國信託商業銀行敦北分行、帳號000000000、支票號碼為Ａ
    Ｇ0000000空白支票一紙，惟此部分僅有被害人指訴及掛失止付通知書可
    稽，並無其他事證可供查考，參以被害人掛失止付之二紙支票，除上述票號ＡＧ
    0000000支票業經提示外，其餘支票迄未見提示或兌領，則被告除竊取上
    開ＡＧ0000000號支票外，並未竊取其他支票加以偽造之事實，應堪認定
    。惟公訴人認此部分與前揭論罪科刑部分，就竊盜部分係單純一罪之實質上一罪
    關係，爰不另為無罪之諭知，應予敘明。
四、證人丁○○於本院審理時，就被告及戊○是否於支票背書乙情，於案情有重要關
    係事項，供前具結而為虛偽陳述，涉犯刑法第一百六十八條偽證罪嫌部分，爰由
    本院檢具相關事證，移送檢察官另行偵查處理，附此陳明。
據上論斷，應依刑事訴訟法第二百九十九條第一項前段，刑法第二百零一條第一項、
第三百二十條第一項、第五十五條、第二百十九條，罰金罰鍰提高標準條例第一條前
段，判決如主文。
本案經檢察官柯金柱到庭執行職務
中      華      民      國    八十九    年      七      月    二十八    日
                                      臺灣臺北地方法院刑事第八庭
                                          法  官  胡  宏  文
右正本證明與原本無異。
如不服本判決，應於判決送達後十日內，向本院提出上訴狀。
                          書記官  魏  大  年
中    華    民    國      八十九      年      八      月      二      日
（附本案論罪科刑依據之法條：刑法第二百零一條第一項、第三百二十條第一項）
刑法第二百零一條第一項
一意圖供行使之用，而偽造、變造公債票，公司股票或其他有價證券者，處三年以上
  十年以下有期徒刑，得併科三千元以下罰金。
二行使偽造、變造之公債票、公司股票或其他有價證券或意圖供行使之用收集或交付
  於人者，處一年以上七年以下有期徒刑，得併科三千元以下罰金。
刑法第三百二十條第一項
一意圖為自己或第三人不法之所有，而竊取他人之動產者，為竊盜罪，處五年以下有
  期徒刑、拘役或五百元以下罰金。
二意圖為自己或第三人不法利益，而竊佔他人之不動產者，依前項之規定處斷。
三前二項之未遂犯罰之。


司法院資訊處製作；財團法人民間司法改革基金會備份。
